最高法院刑事判決　　　　　　九十四年度台上字第三三二二號
　　上　訴　人　台灣高等法院高雄分院檢察署檢察官
　　被　　　告　甲○○
　　　　　　　　　　　　1
　　　　　　　　丙○○
　　　　　　　　乙○○
　　　　　　　　　　　　樓
　　　　　　　　丁○○
　　　　　　　　　　　　號
上列上訴人因被告等違反藥事法等罪案件，不服台灣高等法院高
雄分院中華民國九十四年一月十二日第二審判決（九十三年度上
訴字第一二三三號，起訴案號：台灣高雄地方法院檢察署九十二
年度偵字第一三五八七號），提起上訴，本院判決如下：
    主  文
原判決撤銷，發回台灣高等法院高雄分院。
    理  由
本件原判決以公訴意旨略稱：被告甲○○、丁○○、乙○○及丙
○○均明知保力達之商標圖樣係保力達股份有限公司向經濟部中
央標準局（現已改制為智慧財產局）所申請註冊而取得商標專用
權，且現仍在專用期間內，竟共同基於意圖營利之犯意聯絡，由
乙○○於民國九十二年六月初，向綽號「阿華」之成年男子，以
每箱新台幣（下同）五百三十元價格購入偽造及仿冒之保力達Ｂ
商標藥酒九百五十箱，嗣於同年六月中旬，再以每箱五百四十元
之價格賣與丁○○，丁○○再以每箱五百六十元販售予甲○○，
甲○○購入後，放置於台中縣清水鎮○○路五三六號透天房屋內
，旋即透過不知情李景智之介紹，於九十二年六月二十日，以每
箱六百二十五元價格販售予不知情之高雄縣仁武鄉○○村○○街
七０四號「萬事達超商」（即皓中企業社）負責人劉芷菱，並由
甲○○指示丙○○陪同由甲○○所僱用之不知情泰國籍勞工典旭
升駕駛車號七九五－ＱＦ號大貨車，將上開仿冒之保力達Ｂ藥酒
，載至「萬事達超商」交付予劉芷菱點收，並當場收取三十萬元
；劉芷菱收受後，發現該批保力達Ｂ藥酒，疑似仿冒品而報警，
嗣於九十二年六月二十五日甲○○再度指示丙○○陪同典旭升駕
駛上開大貨車運載仿冒保力達Ｂ藥酒乙批（四百八十箱）至「萬
事達超商」，於同日下午二時三十分，經警在高雄市三民區○○
○路二三三號前查獲，並扣得仿冒保力達Ｂ商標藥酒四百八十六
箱等語；因認被告甲○○、乙○○、丁○○、丙○○均涉犯商標
法第八十二條、藥事法第八十三條第一項、菸酒管理法第四十七
條之罪嫌；經審理結果，維持第一審諭知被告等被訴違反藥事法
、商標法部分均無罪，被訴違反菸酒管理法部分免訴之判決，駁
回檢察官在第二審之上訴。
惟查：(一)原判決於理由欄說明：「證人李景智於原審（第一審）
證稱：『（問：購買大宗物品，有沒有這種沒有開發票的情形？
）有，很多，這是為了節稅』；是買賣貨物而不知貨物確實來源
及未索取發票之方式，甚屬平常」（原判決正本第六頁）。然買
賣大宗物品而故意漏開發票，究係逃漏稅捐或節稅？故意漏開或
故意不索取發票，能否謂「甚屬平常」？原判決未予釐清敘明；
又證人李景智係劉芷菱（原判決認其不知情）向甲○○購買系爭
保力達Ｂ四百九十二箱之介紹人，若李景智自己曾有購買大宗物
品而不知貨物來源及未索取統一發票之經驗，能否據以推斷被告
等對於本件系爭偽藥不知情？原判決未深入究明，均有違誤。(二)
證據之證明力，由法院本於確信自由判斷，但不得違背經驗法則
及論理法則；刑事訴訟法第一百五十五條第一項定有明文。告訴
代理人胡念萍於偵查中供稱：「保力達Ｂ之中盤批發價六百五十
元（每箱），小盤六百六十元；經銷商賣給超商六百五十元」（
偵查卷三第十四頁正反面）；又依卷內資料，乙○○曾在建築工
地以販賣飲料為業（第一審卷第一０五頁），甲○○曾從事酒類
之買賣（第一審卷第一二七頁、第一三九頁），則乙○○以每箱
五百三十元之價格，向不詳姓名之「阿華」購入九百五十箱，甲
○○以每箱五百六十元之價格向丁○○購入，而其購入之前手又
非保力達Ｂ之經銷商，能否謂其等毫不知情？又原判決於理由欄
謂：「經原審當庭開拆扣案保力達Ｂ藥酒一箱令劉芷菱、李景智
辨識，均證稱無從以目測瓶身、標籤方法辨識真偽，從而系爭保
力達Ｂ藥酒，既無從自外觀辨識，被告等辯稱不知買賣之保力達
Ｂ藥酒係仿冒偽造，尚非全無可採」；惟依卷內資料及原判決之
認定，劉芷菱、李景智就本件應屬不知情之被害人，能否以劉芷
菱、李景智等無從自外觀辨識系爭藥酒係偽造，即據以認定被告
等均不知情？原判決未予究明，遽認被告等被訴違反藥事法及商
標法部分之犯罪不能證明，尚嫌率斷。綜上，應認原判決有撤銷
發回之原因；原判決其他起訴意旨認有裁判上一罪關係部分，基
於審判不可分原則，應一併發回。
據上論結，應依刑事訴訟法第三百九十七條、第四百零一條，判
決如主文。
中　　華　　民　　國　九十四　年　　六　　月　二十三　日
                      最高法院刑事第一庭
                          審判長法官  施　文　仁
                                法官  林　永　茂
                                法官  蕭　仰　歸
                                法官　賴　忠　星
                                法官  呂　永　福
      本件正本證明與原本無異
                                      書  記  官
中　　華　　民　　國　九十四　年　　六　　月  二十九  日
                                                      Ｌ
